臺灣高等法院刑事裁定
110年度毒抗字第179號
抗  告  人
即  被  告  吳文釋




上列抗告人即被告因違反毒品危害防制條例案件，不服臺灣新竹
地方法院109年度毒聲字第277號，中華民國109年12月30日裁定
（聲請案號：臺灣新竹地方檢察署109年度聲觀字第267號、109
年度毒偵字第2119號），提起抗告，本院裁定如下：
    主  文
抗告駁回。
    理  由
一、原裁定意旨略以：抗告人即被告吳文釋（下稱被告）基於施
    用第二級毒品甲基安非他命之犯意，於民國109年11月10日2
    3時許，在新竹縣○○鄉○○路000巷00號居處，以燒烤玻璃球方
    式，施用第二級毒品甲基安非他命1次之事實。業據被告於
    警詢及偵查中均坦承不諱，且被告所親採封緘之尿液（檢體
    編號：湖109217），經送台灣尖端先進生技醫藥股份有限公
    司以酵素免疫分析法（EIA）、氣相層析質譜儀法（GC/MS）
    檢驗之結果，確呈安非他命、甲基安非他命陽性反應，此有
    採尿同意書、新竹縣政府警察局毒品犯罪嫌疑人尿液採驗作
    業管制紀錄（檢體編號：湖109217）、台灣尖端先進生技醫
    藥股份有限公司109年11月27日出具之濫用藥物檢驗報告（
    報告序號：新湖-3）等件在卷可稽，復有扣案之第二級毒品
    甲基安非他命2包（驗餘淨重分別為0.389公克、0.093公克
    ）在卷可參，是核被告所為，係犯毒品危害防制條例第10條
    第2項之施用第二級毒品罪。被告雖於92年間，有受強制戒
    治處分執行完畢之紀錄，有本院被告前案紀錄表1份在卷可
    參。是本案被告所為施用第二級毒品之犯罪時間距離其前次
    觀察、勒戒執行完畢或戒癮治療已逾3年。從而，檢察官聲
    請就本案被告施用第二級毒品之犯行，予以觀察勒戒之程序
    ，核無不合，應予准許等語。
二、抗告意旨略以：短時間之觀察勒戒並不能讓人徹底從心裡及
    生理這兩個偏差的時鐘找回自己，蟄伏毒品的煎熬，在心裡
    生理需要的是建設中治療、附命緩起訴聲請，是依被告於10
    7年底尚因毒品案入獄，於108年間出獄，應予被告附命戒癮
    治療之緩起訴處分云云。
三、經查：
　㈠被告於上開時、地，以前揭方式，施用第二級毒品甲基安非
    他命1次之事實，於警詢及偵查中均坦承不諱，且被告所親
    採封緘之尿液（檢體編號：湖109217），經送台灣尖端先進
    生技醫藥股份有限公司以酵素免疫分析法（EIA）、氣相層
    析質譜儀法（GC/MS）檢驗之結果，確呈安非他命、甲基安
    非他命陽性反應，此有採尿同意書、新竹縣政府警察局毒品
    犯罪嫌疑人尿液採驗作業管制紀錄（檢體編號：湖109217）
    、台灣尖端先進生技醫藥股份有限公司109年11月27日出具
    之濫用藥物檢驗報告（報告序號：新湖-3）等件在卷可稽，
    復有扣案之第二級毒品甲基安非他命2包（驗餘淨重分別為0
    .389公克、0.093公克）在卷可參，足認被告上開任意性自
    白與事實相符，堪以採信，被告確有聲請書所載施用第二級
    毒品甲基安非他命之犯行，洵堪認定。又被告前於91年間因
    施用毒品案件，經臺灣新竹地方法院以91年度毒聲字第590
    號裁定施以強制戒治後，於92年8月8日執行完畢出監，有本
    院被告前案紀錄表1份在卷可參。被告於前述觀察勒戒執行
    完畢釋放3年後之109年11月10日23時許，再犯本件施用第二
    級毒品甲基安非他命罪，故原裁定令被告入勒戒處所觀察、
    勒戒，並無違法或不當。
　㈡抗告意旨固稱：短時間之觀察勒戒並不能讓人徹底從心裡及
    生理這兩個偏差的時鐘找回自己，蟄伏毒品的煎熬，在心裡
    生理需要的是建設中治療、附命緩起訴聲請，是依被告於10
    7年底尚因毒品案入獄，於108年間出獄，應予被告附命條件
    緩起訴云云。惟按毒品危害防制條例規定觀察、勒戒規定，
    係一種針對受處分人將來之危險所為預防、矯正措施之保安
    處分，目的係為斷絕施用毒品者之身癮及心癮，並屬強制規
    定，除檢察官審酌個案情形，依同法第24條第1項為附命完
    成戒癮治療之緩起訴處分，可排除適用外，凡經檢察官聲請
    ，除檢察官有違法或濫用其裁量權之情事外，法院僅得依法
    裁定令入勒戒處所觀察、勒戒，以查其是否仍有施用毒品傾
    向，並據以斷定幫助受處分人徹底戒毒之方法，法院尚無自
    由斟酌以其他方式替代之權。執此，原審詳查後，認被告確
    有施用第二級毒品之行為，裁定應送勒戒處所觀察、勒戒，
    於法並無不合。又本件查無檢察官聲請有何違背法令、認定
    事實有誤或其他重大明顯瑕疵之處，其聲請應屬有據，自無
    由法院審酌以其他方式替代之餘地，被告以短時間之觀察勒
    戒並無效果，應以附命戒癮治療之緩起訴處分取代為由提起
    本件抗告云云，惟執行觀察、勒戒之成效如何，應於執行觀
    察、勒戒程序後判斷之，非得由被告主觀自行臆測，作為免
    除送觀察、勒戒之理由。被告經觀察、勒戒結果，若認有繼
    續施用毒品傾向，仍應由檢察官聲請法院裁定令入戒治處所
    施以強制戒治，被告所辯，顯不足採。是抗告意旨請求免予
    觀察、勒戒，另為戒癮治療云云，尚非有據。
四、綜上，被告既有本件施用第二級毒品之行為，自有予以矯治
    並預防其將來繼續施用之必要性，原審依檢察官聲請，裁定
    將被告送勒戒處所觀察、勒戒，經核並無違誤。被告猶執前
    詞提起本件抗告，指摘原裁定不當，為無理由，應予駁回。
據上論斷，應依刑事訴訟法第412條，裁定如主文。
中　　華　　民　　國　　110 　年　　3 　　月　　3 　　日
                  刑事第十九庭  審判長法　官  曾淑華
                                      法　官  王美玲
                                      法　官  許文章
以上正本證明與原本無異。
不得再抗告。
                                      書記官  陳盈芝
中　　華　　民　　國　　110 　年　　3 　　月　　3 　　日